【裁判字號】    89,訴,1017
【裁判日期】    900723
【裁判案由】    殺人未遂等
【裁判全文】
臺灣臺南地方法院刑事判決                        八十九年度訴字第一一七號
    公  訴  人  臺灣台南地方法院檢察署檢察官
    被      告  丁○○
    被      告  乙○○
    被      告  己○○
    被      告  戊○○
    右四人共同
    指定辯護人  本院公設辯護人甲○○
右列被告因殺人未遂等案件，經檢察官提起公訴（八十九年度偵字第三一九六號），
本院判決如左：
    主  文
丁○○共同以非法方法剝奪他人行動自由，處有期徒刑貳年。其餘被訴搶奪及竊盜部
分均無罪。
乙○○、戊○○共同傷害人之身體，各處有期徒刑肆月，如易科罰金，均以參佰元折
算壹日。
己○○幫助傷害人之身體，處有期徒刑參月，如易科罰金，以參佰元折算壹日。
    事  實
一、緣丁○○與綽號「一元」之姓名年籍不詳之成年男子在台南市○○路「長榮世界
    ＫＴＶ」店內，因與丙○○發生爭執，隨即於民國（下同）八十九年一月十九日
    凌晨一時許，在上址店門口等候丙○○，二人並基於共同犯意聯絡，以雙手扣住
    丙○○雙肩之方式強押其坐上由不知情之己○○所駕駛之自用小客車（丁○○與
    一元坐在後座，亦即丙○○二旁），並待不知情之戊○○、孫健男與己○○坐上
    車後，丁○○隨即表示欲前往台南市火葬場，同時，己○○察覺丁○○與一元欲
    至火葬場傷害丙○○，竟仍基於幫助傷害之犯意，將車駛往火葬場，迨至火葬場
    後，除己○○留在車內外，其餘四人均下車，並共同基於傷害之犯意聯絡，先由
    戊○○與孫健男二人拳打腳踢丙○○，隨後一元竟持路上撿拾之磚塊，擊打丙○○的頭部三下，丁○○則欲持磚塊擊打丙○○的身體，但因丙○○閃躲，而擊中
    其頭部，嗣四人（除己○○外）因見丙○○倒臥在地，綽號一元之男子竟意圖為
    自己不法所有，而徒手竊走丙○○身上皮包一只（內含新台幣三千元及身分證、
    駕照），隨後，五人共同搭車離去現場。於八十九年一月十九日七、八時許，丙○○自行甦醒後，始打電話聯絡有人將其送醫急救，而倖免於難。
二、案經被害人丙○○訴由台南市警察局第二分局報告台灣台南地方法院檢察署檢察
    官偵查起訴。
    理  由
壹、有罪部分：
一、右揭事實，業據被告丁○○、乙○○、己○○、戊○○於本院審理中坦承不諱，
    核與告訴人丙○○指訴情節相符，且有診斷證明書扣案足資佐憑，足以補強被告
    四人自白之真實性，本件事證明確，前揭犯行均堪以認定，應予依法論科。
二、核被告丁○○所為，係犯刑法第二百七十七條第一項之傷害罪及同法第三百零二
    條第一項之私行拘禁罪；被告乙○○、戊○○均係犯刑法第二百七十七條第一項
    之傷害罪；被告己○○則係犯同法第二百七十七條之幫助犯。按殺人未遂罪名之
    成立，以有「戕害他人生命之故意，除手於刺殺實行而未發生死亡結果」為要件
    ，又殺人罪與傷害致死罪之區別，應以有無殺意，其受傷之多寡，及是否為致命
    部分，有時雖可藉為認定有無殺意之心證，然就不能據為絕對之區別標準。如加
    害人僅有傷害他人之故意，其結果縱致被害人死亡或重傷，依法除應論傷害致人
    於死罪或傷害致重傷罪外，該加害人既無殺人之故意，即不應遽依殺人罪或殺人
    未遂罪相繩，最高法院十八年上字第一三０號判例、七十八年台上字第五三一六
    號裁判意旨可資參照。經查本件被告丁○○雖坦承其有持磚塊擊打告訴人丙○○
    ，然辯稱：當時因為喝了酒，拿起地上磚塊後，本來是要打丙○○的身體，但卻
    因他閃躲，而誤中其頭部，於是伊看見丙○○頭部流血後，有點害怕，就想要儘
    速離去現場等語，此參酌共同被告戊○○及乙○○均於本院審理時供述：先是一
    元拿磚塊打丙○○，後來丁○○也跟著打，但他們看見丙○○流血後，就馬上與
    大家駕車離去現場乙節互核相符，是衡諸常情，若被告丁○○欲置丙○○於死地
    ，斷不至於在敲打丁○○頭部二下後，見血流隨即停手不打之理，是被告丁○○
    辯稱伊並不想殺他，只是幫一元出氣云云，非無可採。公訴意旨漏未斟酌此點，
    而認被告係犯同法第二百七十一條第二項、第一項之殺人未遂罪，尚有未洽，惟
    其基本事實同一，本院自應予以審理，並變更其起訴法條。被告丁○○與一元就
    刑法第三百零二條第一項之私刑拘禁罪，有犯意聯絡及行為分擔，均為共同正犯
    ；被告丁○○及一元、乙○○、戊○○四人就傷害部分之犯行，有犯意聯絡及行
    為分擔，為共同正犯。被告己○○基於幫助之故意，開車駛往火葬場，以便利丁○○傷害丙○○，核其所為，係犯刑法第二百二十七條第一項之幫助犯。被告丁○○與一元二人，私行拘禁丙○○之目的在於傷害丙○○之身體，所犯上開二罪
    ，有方法結果之牽連關係，應從一重之私行拘禁罪論處。爰審酌被告犯罪動機、
    犯罪手段及告訴人所受法益侵害程度，及被告之犯後態度等一切情狀，量處如主
    文所示之刑，並分別諭知易科罰金之折算標準。
貳、無罪部分：
一、公訴意旨略以：被告丁○○於八十九年一月十九日凌晨一時許，由友人己○○駕
    駛自用小客車駛往台南市火葬場途中因告訴人丙○○所有手機響起，丁○○竟基
    於意圖為自己不法之所有，趁人不備時，而強行取走該手機據為己有，並於至台
    南市火葬場後，趁告訴人被毆倒地後，又另行意圖自己不法所有，而竊取丙○○
    所有皮包一只（內含新台幣三千元、身分證、駕照），因認被告丁○○涉有刑法
    第三百二十五條第一項及同法第三百二十一條第一項之罪嫌云云。
二、按犯罪事實應依證據認定之，無證據不得推定其犯罪事實。又不能證明被告犯罪
    者，應諭知無罪之判決。刑事訴訟法第一百五十四條、第三百零一條第一項分別
    定有明文本件公訴意旨認被告丁○○犯有前揭搶奪罪及竊盜罪嫌，無非依據被害
    在警訊時人之指訴資為論據。訊據被告丁○○堅決否認有為前揭犯行，辯稱：皮
    包及行動電話都不是伊拿走的，而是綽號一元之男子所拿走等語。經查：被告丁○○並未拿走告訴人丙○○手機及皮包一事，業據證人即丙○○於本院審理時當
    庭對被告丁○○之自白無異議在卷（參見本院九十年六月六日訊問筆錄），且與
    共同被告戊○○、乙○○於本院審理時之證述情節相符，且就案重初供而言，被
    告丁○○及其餘三名被告自警訊至本院審理中，就搶奪手機及竊取皮包部分，供
    述均極微具體詳盡，且供詞亦從未有變更，復參酌告訴人當時已因遭恐嚇及毆打
    而精神痿頓之際，自不得逕以告訴人片面之詞，而逕推翻被告四人關於前揭犯行
    之證言之證據力。是被告丁○○所辯前開物品均為綽號一元搶走乙節並非不可採
    信。此外本院復查無其他積極證據足認被告涉有前揭犯行，自屬不能證明，而應
    諭知無罪之判決。
據上論斷，應依刑事訴訟法第二百九十九條第一項前段、第三百條、第三百零一條第
一項，刑法第二百七十七條第一項、第三百零二條第一項前段、第三十條、第五十五
條、第二十八條、第四十一條第一項前段，罰金罰鍰提高標準條例第一條前段、第二
條，判決如主文。
本案經檢察官陳俊秀到庭執行職務
中      華      民      國      九十      年      七    月    二十三    日
                                  臺灣臺南地方法院刑事第五庭
                                          法  官  謝  家  宜
右正本證明與原本無異。
如不服本判決，應於判決送達後十日內，向本院提出上訴狀。
                                          書記官  魏  芝  雯
中      華      民      國      九十      年      七    月  二十三    日
附錄法條：
中華民國刑法第二百七十七條：
傷害人之身體或健康者，處三年以下有期徒刑、拘役或一千元以下罰金。
犯前項之罪因而致人於死者，處無期徒刑或七年以上有期徒刑；致重傷者，處三年以
上十年以下有期徒刑。
中華民國刑法第三百零二條第一項：
私行拘禁或以其他非法方法，剝奪人之行動自由者，處五年以下有期徒刑、拘役或三
百元以下罰金。


司法院資訊處製作；財團法人民間司法改革基金會備份。
